臺灣臺北地方法院交通事件裁定　　　　100年度交聲字第299號
原處分機關　臺北市交通事件裁決所
受處分人　　夏靜國
上列受處分人因違反道路交通管理處罰條例案件，對於臺北市交
通事件裁決所中華民國100 年3 月9 日所為之處分（原處分案號
：北市裁罰字第裁22-DB0000000號），聲明異議，本院裁定如下
：
    主  文
異議駁回。
    理  由
一、按汽車駕駛人駕駛汽車，應遵守道路交通標誌、標線、號誌
    之指示，道路交通安全規則第90條前段定有明文，而道路交
    通標誌標線號誌設置規則第206 條第5 款第1 目規定「圓形
    紅燈」之行車管制號誌係表示禁止車輛通行，並不得超越停
    止線或進入路口；又道路交通管理處罰條例所稱之汽車，包
    括機器腳踏車；汽車駕駛人，行經有燈光號誌管制之交岔路
    口闖紅燈者，處新臺幣（下同）1,800 元以上5,400 元以下
    罰鍰；又汽車駕駛人駕駛汽車違反道路交通管理處罰條例第
    53條規定者，除應依該條所規定之罰鍰處罰外，並記違規點
    數3 點，道路交通管理處罰條例第3 條第8 款、第53條第1
    項、第63條第1 項第3 款亦分別定有明文。
二、原處分意旨略以：異議人即受處分人夏靜國於民國100 年1
    月26日16時27分，騎乘車牌號碼MS5-912 號重型機車，沿桃
    園縣中壢市○○路行駛，行經青埔路與洽溪路口時，違規紅
    燈左轉洽溪路，遭警攔停舉發。原處分機關並依道路交通管
    理處罰條例第53條第1 項、第63條第1 項第3 款（原裁決書
    漏載第3 款）、違反道路交通管理事件統一裁罰標準表之規
    定，裁處受處分人罰鍰新臺幣（下同）1,800 元，並記違規
    點數3 點。
三、異議意旨略以：桃園縣中壢市○○路與洽溪路口為正T 字路
    口，本人騎機車直駛青埔路欲左轉洽溪路，待青埔路紅燈時
    再左轉洽溪路，騎至下2 個路口，已距青埔路口約100 米處
    ，有1 名員警從其後方騎機車靠近攔停，並告知本人在前揭
    路口違規紅燈左轉開單舉發，本人質疑：一、機車兩段式左
    轉，不就是要在直線道上等待，待直線道紅燈後再左轉嗎？
    二、員警係經過一段時間後，才從後方趕過來攔車，顯與當
    場攔停後舉發不符等云云。
四、經查：
  (一)異議人於前揭時間，騎乘車號MS5-912 號重型機車，行經中
    壢市○○路與洽溪路口，設有燈光號誌管制之交岔路口有紅
    燈左轉之行為，為異議人所不否認，惟其辯稱該路口為正T
    字路口，機車兩段式左轉，不就是要在直線道上等待，待直
    線道紅燈後再左轉等云云，然查行車管制號誌各燈號顯示之
    意義如左：圓形紅燈(1)車輛面對圓形紅燈表示禁止通行，不
    得超越停止線或進入路口。(2)車輛面對與圓形紅燈同亮之箭
    頭綠燈時，得依箭頭綠燈之指示行進。(3)在未設行人專用號
    誌之處，行人面對圓形紅燈時，不管有無箭頭綠燈皆禁止通
    行，道路交通標誌標線號誌設置規則第206 條第5 款定有明
    文。另車輛面對圓形紅燈時仍逕予穿越路口至銜接路段，含
    左轉、直行、迴轉及右轉（依箭頭綠燈允許行駛者除外）即
    視為闖紅燈之行為，亦有卷附交通部82年4 月22日交路字
    第009811號函釋（本院卷第15頁）可資參照，足認道路交通
    管理處罰條例第53條第1 項所定闖紅燈違規行為，包含紅燈
    時仍逕予穿越路口至銜接路段，含左轉、直行、迴轉及右轉
    甚明。本案依上揭交通部函釋可知，車輛面對圓形紅燈表示
    禁止通行，本不得超越停止線或進入該前方交岔路口，是異
    議人於青埔路上號誌燈轉換為紅燈時，即應將機車暫停於停
    止線之後等待，不得超越停止線或進入該前方交岔路口。又
    若如異議人所述其事實上是要兩段式左轉洽溪路，待青埔路
    紅燈後再左轉洽溪路，則據卷內異議人所提供該案發路口現
    場照片（本院卷第6 頁）觀之，該路口為寬廣4 線道之T 字
    型交岔路口，第1 幀照片係為位於青埔路上往前照之影像，
    洽溪路在相片左方位置，相片內之斑馬線前有一機車待轉區
    ，此應為洽溪路欲兩段式左轉青埔路之機車等待區○○○○
    路左轉洽溪路之機車待轉區；若異議人欲兩段式左轉洽溪路
    ，則應俟青埔路上號誌燈仍為綠燈時，往前直駛至前方路口
    靠右道路之中央或再往前一點的位置停等，待青埔路上號誌
    燈燈號轉為紅燈時，再左轉洽溪路，才能避免與洽溪路內側
    車道直駛左轉青埔路之汽車碰撞，而異議人所繪其於青埔路
    上斑馬線前方之機車待轉區○○○○路兩段式左轉青埔路之
    機車等待區○○○○○路上號誌燈轉為紅燈再左轉洽溪路，
    不但違反紅燈禁止通行規定，亦恐遭受洽溪路內側車道直駛
    左轉青埔路之汽車碰撞，非常危險。是異議人既合法考領駕
    駛執照，則應知悉行經設有燈光號誌管制之交岔路口，即須
    遵守燈光號誌之道路交通安全規則，是異議人於交岔路口號
    誌燈紅燈亮起時，應先將車輛暫停於停止線後等待，俟燈號
    轉為綠燈後始能通行，而異議人於闖紅燈後始主張其係待青
    埔路紅燈亮起再左轉洽溪路，顯係圖免其罰責之詞，無足可
    採。何況，交岔路口紅綠燈之設置，本在避免車流無序交織
    造成危險，以維持行車安全。異議人自應恪遵相關規定，維
    護交通秩序，確保所有用路人之交通安全。異議人所辯上情
    ，顯屬誤解交通法規之涵義，自不足取。
  (二)另異議人主張警察是在下2 個路口才騎車自後方追趕攔停，
    非在該路口當場攔停等云云，按警員之舉發交通違規，是道
    路交通管理處罰條例所規定之職權行使，依其性質為公務員
    的行政處分，且該處分有立法機關之授權。而闖紅燈等違規
    行為之取締，依其違規行為本質，本多係在瞬間發生，通常
    多委由當場執行取締違規公務員之認識與判斷，且必須為立
    即之取締作為，此為達成維持交通秩序目的所必要，且依道
    路交通管理處罰條例之規定，此種立即性之舉發違規，多依
    警員之認知、判斷以足，並無必須另有其他積極佐證，本院
    審酌從卷內該路口現場採證照片觀之，青埔路與洽溪路交岔
    路口，該路口為寬廣4 線道之T 字型交岔路口，四周空曠無
    遮蔽物，應可清楚看見該路口交通號誌燈之運作，有現場照
    片及地圖在卷可查（見本院卷第6 頁），又審酌執行勤務之
    警員劉安庭，為受過相關交通執勤事務之專業訓練，其觀察
    程度自遠較一般人更為專注，故以執勤員警本身之能力、當
    時現場視線及舉發地點與違規地點間之距離等客觀事項，足
    認員警應可正確判斷異議人於行經青埔路與洽溪路交岔路口
    時，遇紅燈未依規定停等，逕自左轉洽溪路闖越紅燈之違規
    事實。至於員警因受處分人之偶發行為不及當場攔停，而以
    自後追趕方式攔停予以告發，亦屬情理之常，且不影響於本
    案違規事實之認定，受處分人徒以上詞質疑員警舉發之正確
    性云云，顯為事後卸責之詞，洵無可採。
五、綜上，本件異議人確有違規紅燈左轉之闖紅燈行為。原處分
    機關依前揭道路交通管理處罰條例第53條第1 項、第63條第
    1 項第3 款（原裁決書漏載第3 款）、違反道路交通管理事
    件統一裁罰標準及處理細則及違反道路交通管理事件統一裁
    罰標準表之規定，裁處受處分人罰鍰1,800 元，並記違規點
    數3 點，核無違誤。本件異議人之異議為無理由，應予駁回
    。
據上論斷，應依道路交通事件處理辦法第18條，裁定如主文。
中    華    民    國  100    年    4    月    27    日
                  交通法庭法  官  楊台清
以上正本證明與原本無異。
如不服本裁定，應於裁定送達後5 日內向本院提出抗告狀。
                          書記官  劉子豪
中    華    民    國   100    年    4     月    27    日